【裁判字號】    97,交上更(一),11
【裁判日期】    971218
【裁判案由】    過失致死
【裁判全文】
臺灣高等法院刑事判決            97年度交上更(一)字第11號
上  訴  人  臺灣宜蘭地方法院檢察署檢察官
被      告  乙○○
上列上訴人因被告過失致死案件，不服臺灣宜蘭地方法院94年度
交訴字第20號，中華民國94年10月25日第一審判決（起訴案號：
臺灣宜蘭地方法院檢察署94年度偵字第1209號），提起上訴，經
最高法院第一次發回更審，本院判決如下：
    主  文
原判決撤銷。
乙○○從事業務之人，因業務上之過失致人於死，處有期徒刑捌
月；減為有期徒刑肆月，如易科罰金，以銀元參佰元即新臺幣玖
佰元折算壹日。
    事  實
一、乙○○平日以駕駛拼裝之電子花車參與各地廟會活動為業，
    為從事駕駛業務之人。於民國94年2月13日下午6時13分許，
    駕駛無牌照電子花車，在宜蘭縣頭城鎮○○路與纘祥路三岔
    路口，本應注意不得併排臨時停車，而依當時夜間雖下大雨
    ，然路邊仍有照明，尚無不能注意之情形，明知同向道路上
    路邊已停有IT-4869、IU-3076、AG-2372 號等小客車，竟為
    等待集結參加宜蘭縣頭城城隍廟「暗訪」繞境遊巡而併排臨
    時停車於同縣鎮○○路19號前，致使電子花車因體龐大佔據
    整個車道而形成路障。適有沈恒輝無照騎乘車牌號碼AK8-29
    0 號重型機車，沿宜蘭縣頭城鎮○○路往開蘭路方向行駛，
    行經同路上址，未注意前有上開電子花車違規併排停放之狀
    況，迨行近發現時，因閃避不及而滑倒自後撞擊上開電子花
    車車尾，機車前車輪卡在電子花車車尾下方，沈恒輝因此倒
    地受有頭部、右側頸部創傷併頸動脈出血等傷，經送醫急救
    後，延至同年月日晚上8時許，仍不治死亡。
二、案經沈恒輝之父甲○○訴由臺灣宜蘭地方法院檢察署及同署
    檢察官相驗後自動檢舉偵查起訴。
    理  由
一、訊據被告乙○○對於平日以駕駛無牌照電子花車，參加各地
    廟會活動，且沈恒輝於上開時、地，騎乘機車滑倒撞及其所
    駕駛上開電子花車致死等事實，並不否認，惟辯稱：案發時
    ，伊是在等紅燈準備右轉，並非臨時停車，且地上有刮地痕
    ，沈恒輝事先跌倒才撞到電子花車。又城隍廟有申請繞境路
    線，應有路權云云。惟查：
(一)上開事實，業經證人即現場扶起沈恒輝之黃振德證述無訛，
    並有道路交通事故調查報告表 (一)、(二)、肇事現場照片8
    幀在卷可按。沈恒輝因上開事故倒地，因此受有頭部、右側
    頸部創傷併頸動脈出血等傷害，經送醫急救後，仍於94 年2
    月13日晚上8 時許，傷重不治等情，亦經臺灣宜蘭地方法院
    檢察署檢察官督同法醫師相驗屬實，有相驗筆錄、相驗屍體
    證明書、驗斷書及相驗照片等在卷可稽。依卷附道路交通事
    故現場圖及現場照片，顯示被告臨時停車時，右側尚有IT-4
    869、IU-3076、AG-2372 號車輛依序停靠道路右側，則被告
    駕駛上開電子花車顯係併排臨時停車無誤。
(二)被告於警詢供稱：肇事當時，伊車子沒有行駛，有打雙閃爍
    黃燈，照事前電子花車在肇事地點等待集結要出發遊街，正
    準備出發時，就聽見伊後方有碰一聲撞擊聲音，下車察看。
    才知道發生車禍等語，核與黃振德證述：伊帶小孩在那裡看
    熱鬧，車禍發生後，伊第一個到達現場，將年輕人扶起，等
    候救護車，當時車子引擎已經沒有發動，花車及陣頭停在那
    邊沒有走等語大致相符。參以宜蘭縣頭城城隍廟94年2 月13
    日「暗訪」繞境遊巡時間為下午7點30分至9點30分，按慣例
    陣頭於下午7 點集合於本廟廣場。該花車行駛抵本廟旁吉祥
    路路側「出事地點」適逢傾盆大雨尚未與本廟聯絡等情，有
    該廟97年10月21日頭鎮城隍字第97090024號函在卷為憑。以
    案發時間為94年2月13日晚上「6時13分」許，而宜蘭縣頭城
    城隍廟舉辦「暗訪」繞境遊巡集合時間為同日晚上「7 時」
    、開始繞境時間為晚上「7 時30分」，足證案發時，尚未開
    始「暗訪」繞境遊巡，且宜蘭縣頭城城隍廟位於同縣鎮○○
    路「2 號」，距離肇事地點「19號」不遠，而宜蘭縣頭城城
    隍廟於案發時，尚未接獲陣頭、電子花車通知聯絡，顯然被
    告於警詢所供，電子花車於肇事當時，在案發地點等待集結
    而無行駛之情，應堪採認。
(三)被告於偵查中供述：當時共有4輛電子花車，伊開在最後1輛
    ，停在吉祥路車道上，有前行一小段，約50公尺，因前面花
    車尚未轉過去，遭死者騎乘機車自後撞擊車尾，當時伊車子
    是靜止狀態等語（偵卷第20反面），於原審供稱：前面的電
    子花車要轉彎，車速減慢，所以我們後面車子必須停住，我
    是最後一部車子，才會停在那邊（原審卷第27頁）；於本院
    前審供稱：我不是在那邊停車，我是在等紅綠燈準備右轉（
    本院前審卷第33頁），前後齟齬，已難據信。且94年2 月13
    日前後宜蘭縣頭城鎮○○路與纘祥路、開蘭路等兩處叉路口
    並無設置三色號誌燈，有宜蘭縣頭城鎮公所97年10月23日頭
    鎮工字第0970013272號函附路口照片4 幀存卷為憑，足證被
    告以停等紅燈方準備右轉置辯，要難採信。又證人楊文柳於
    原審雖證稱：當天下午5 點多，在廟後集結地方集結，準備
    出門，停等約20分鐘後，等廟裡管理人告知準備好才出發開
    車來。因前面車子要轉彎，車速減慢，我們後面車子才停住
    等語，顯與宜蘭縣頭城城隍廟上開函內容：該花車行駛抵本
    廟旁吉祥路路側「出事地點」適逢傾盆大雨尚未與本廟聯絡
    等情相左，顯見所證，有迴護被告之情，要難採信。
(四)依道路交通事故現場圖及現場照片（相卷第9、15至18、33
    頁）顯示，肇事地點有長達3.4 公尺刮地痕，沈恒輝騎乘機
    車車頭卡在上開電子花車後車尾下方，花車後車尾下方掛鉤
    沾有血跡。且案發當時，正值傾盆大雨，被告閃黃燈併排等
    候集結再繞境遊行，已如上述。參以沈恒輝身上除頸部流血
    傷創、外頸部、鎖骨部附近瘀青、腹股溝部擦傷、膝前部擦
    傷等傷外，並無明顯單側擦挫外傷，致死創傷為右側頸動脈
    內出血，有臺灣宜蘭地方法院檢察署驗斷書在卷為憑。綜上
    各情，現場刮地痕乃沈恒輝騎乘機車行進至滑倒間所造成，
    以現場刮地痕僅長3.4 公尺，距離非長，且倘機車滑倒時，
    沈恒輝隨之應聲倒地滑行，身上應有明顯因滑倒所造成之單
    側擦挫傷之傷勢，然以沈恒輝身體無明顯單側外傷研判，益
    見沈恒輝騎乘機車滑倒時，行將著地前，已撞擊違規併排臨
    時停車之上開電子花車車尾下方，機車方卡在電子花車下，
    人身亦撞觸到電子花車而受傷，方致電子花車後車尾下方掛
    鉤沾有血跡。是以本件事故發生，顯係沈恒輝騎乘機車因天
    雨陰暗，視線模糊，未注意車前狀況，而未發現上開電子花
    車違規臨停，迨接近發現後，終因閃避不及而滑倒，再直接
    撞擊電子花車後方車體，機車車頭卡在電子花車後車尾下方
    ，沈恒輝因此受傷致死，應堪認定，自不因沈恒輝先滑倒方
    撞擊電子花車，而影響被告過失責任之認定。又被告雖參加
    宜蘭縣頭城城隍廟「暗訪」繞境遊巡，然宜蘭縣頭城鎮公所
    ，一般廟宇遊行因為是活動性，至目前為止，並無人因為要
    繞境遊行而聲請路權，除非是要搭蓋棚架才會聲請路權，且
    該次遊行並未向宜蘭縣頭城鎮○○○○路權，亦經本院電詢
    頭城鎮公所，有公務電話查詢紀錄表在卷為憑，自難以參加
    廟會活動，即認有併排權臨停於肇事地點之路權。
二、按汽車不得併排臨時停車，道路交通安全規則第111條第1項
    5 款定有明文。本件被告領有普通大客車駕駛執照，對上開
    規定應知之甚詳，且當天天候雨天，路面溼滑，夜間有照明
    等情，有道路交通事故調查報告表（一）為憑，並無不能注
    意之情事，被告竟疏未注意上開規定，因參加宜蘭縣頭城城
    隍廟「暗訪」繞境遊巡活動，竟恣意併排臨時停車於肇事地
    點，適有沈恒輝疏未注意車前狀況，騎乘機車而至，因閃避
    不及滑倒而自後追撞上開電子花車肇事，被告有過失甚明。
    台灣省基宜區車輛行車事故鑑定委員會同此認定，有該會函
    及鑑定意見書附卷可稽。而沈恒輝因本件車禍死亡與被告之
    過失行為間，有相當因果關係。綜上，事證明確，被告過失
    犯行洵堪認定。
三、被告行為後，刑法及罰金罰鍰提高標準條例業經修正，並自
    95年7月1日生效施行。關於本件：
  (1)刑法第276條第2項，法定本刑中關於罰金刑之規定，因刑法
    第33條第5款業經修正，罰金最低額提高為新臺幣1,000元以
    上，並以百元為單位，經新、舊法比較，以舊刑法規定，有
    利於被告。
  (2)刑法第41條第1 項關於易科罰金折算標準亦經修正提高。比
    較新舊法，以舊刑法較有利於被告。
  (3)綜合上開法律修正前、後之比較，以舊刑法對被告較為有利
    ，自應整體適用舊刑法相關規定。
四、被告平日以駕駛拼裝之電子花車參與各地廟會活動為業，為
    從事駕駛業務之人。核其所為，係犯刑法第276條第2項之業
    務過失致人於死罪。被告肇事後，尚未被有偵查犯罪職權之
    機關或公務員發覺前，以行動電話撥打119 ，並隨同救護車
    護送沈恒輝至醫院後，自行前往宜蘭縣警察局礁溪分局頭城
    派出所坦承為肇事人，並接受裁判，固有宜蘭縣警察局礁溪
    分局道路交通事故肇事人自首情形紀錄表在卷可憑，然魏志
    成到庭證述：案發經119通報110後，接獲110 通報隨即前往
    現場後，因被告不在場，經在場請其他電子花車車主聯絡被
    告，並將被告證件交付給伊，斯時即知悉肇事者為何人等情
    ，業經魏志成陳述在卷，並有本院公務電話紀錄表存卷可按
    （魏志成雖以被告接獲通知返肇事回現場，爬上電子花車交
    付證件給伊，然被告自承：伊打119 報案，並隨同救護車先
    送沈恒輝至頭城的醫院，再轉羅東博愛醫院，伊從頭城的醫
    院回到廟之後，拜託廟的代表送伊到羅東醫院，伊是在警局
    與魏志成見面等語，參以羅東博愛醫院距離肇事地點約40公
    里，不可能如魏志成所述，十幾分鐘即可返回，且事後魏志
    成，亦不敢確認究竟是否係被告將證件交予伊，則魏志成上
    開「被告從醫院返回現場」之陳詞，應係時間久遠記憶模糊
    所致，惟不影響在現場有人將被告證件交付之情）。按自首
    以對於未發覺之罪投案而受裁判為要件，至其方式雖不限於
    自行投案，即託人代理自首或向非偵查機關請其轉送，亦無
    不可，但須向有偵查犯罪職權之公務員自承犯罪且有受裁判
    之事實，始生效力。查「一一九」電話之值勤人員，並非有
    偵查犯罪職務之公務員 (最高法院95年度台上字第375號判
    決意旨參照)。被告自承：其打119救護，並隨救護車護送沈
    恒輝到院，顯見其本意係派救護車前來救助，並非陳述自己
    業務過失傷害致死之犯罪事實，衡以魏志成上開陳述，顯然
    斯時魏志成已知悉肇事者為何人，事後被告雖於當日晚上11
    時30分許，方主動前往頭城派出所製作筆錄，有被告警詢筆
    錄存卷可按，尚與自首要件不符。
五、原審未詳為勾稽，遽為被告無罪之諭知，容有未洽。檢察官
    提起上訴，指摘原判決不當，自屬有理，應由本院將原判決
    撤銷改判。爰審酌被告前無犯罪紀錄，有本院被告前案紀錄
    表存卷可參，素行尚可，因一時疏忽，造成沈恒輝喪失寶貴
    生命，無法挽回，及其犯罪之動機、品行、目的、手段、過
    失輕重程度、犯後否認犯行，且迄未與沈恒輝家屬達成和解
    等一切情狀，量處如主文第2 項所示之刑。被告犯罪時間在
    96年4 月24日之前，且符合中華民國96年罪犯減刑條例得以
    減刑之規定，爰依上開規定，減輕其刑，並依修正前刑法第
    41條第1項前段規定，諭知易科罰金之折算標準。
據上論斷，應依刑事訴訟法第369條第1項前段、第364條、第299
條第1項前段，刑法第2條第1項前段、第276條第2 項、修正前第
41條第1 項前段，刑法施行法第1條之1，現行法規所定貨幣單位
折算新臺幣條例第2 條，中華民國96年罪犯減刑條例第2條第1項
第3款、第7條、第9條，判決如主文。
本案經檢察官謝英民到庭執行職務。
中    華    民    國    97    年    12    月    18    日
                  刑事第二庭審判長法  官  洪光燦
                                  法  官  宋明蒼
                                  法  官  李麗玲
以上正本證明與原本無異。
如不服本判決，應於收受送達後10日內向本院提出上訴書狀，其
未敘述上訴之理由者並得於提起上訴後10日內向本院補提理由書
（均須按他造當事人之人數附繕本）「切勿逕送上級法院」。
                                  書記官  廖婷璇
中    華    民    國    97    年    12    月    18    日
附錄：本案論罪科刑法條全文
刑法第276條
因過失致人於死者，處二年以下有期徒刑、拘役或二千元以下罰
金。
從事業務之人，因業務上之過失犯前項之罪者，處五年以下有期
徒刑或拘役，得併科三千元以下罰金。


司法院資訊處製作；財團法人民間司法改革基金會備份。
